臺灣高等法院臺中分院刑事判決　　　　100年度上訴字第477號
上　訴　人
即　被　告　鄭永義
選任辯護人　廖志祥律師
　　　　　　周平凡律師
上列上訴人因違反毒品危害防制條例案件，不服臺灣彰化地方法
院99年度訴字第692號中華民國99年12月31日第一審判決（起訴
案號：臺灣彰化地方法院檢察署99年度偵字第4574、4758、4987
號），提起上訴，本院判決如下：
    主    文
上訴駁回。
    犯罪事實
一、鄭永義前因肅清煙毒條例、麻醉藥品管理條例、脫逃等案件
    ，經臺灣彰化地方法院以86年度訴字第1315號判處有期徒刑
    3年3月、5月、5月，定應執行刑為有期徒刑3年9月確定，於
    民國91年9月16日縮短刑期假釋出監，嗣經撤銷假釋再入監
    執行殘刑，於95年9月16日縮刑期滿執行完畢。仍不知悔改
    ，明知海洛因係毒品危害防制條例所列管之第1級毒品，不
    得非法持有及販賣，竟分別為下列犯行：
  (一)基於意圖營利而販賣第一級毒品海洛因之犯意，於99年 3月
    25日上午10時45分許，以其所有之ChangJiang牌、插用門號
    0000000000號SIM卡之行動電話與陳信杰使用之門號0000000
    000 號行動電話聯絡海洛因交易事宜後，於同日上午11時許
    ，在位於彰化縣埔心鄉之行政院衛生署彰化醫院（下稱彰化
    醫院）急診室外，由鄭永義以新臺幣（下同） 1,000元之價
    格，將毒品海洛因1小包販賣予陳信杰，得款1,000元（即附
    表一編號(一)所示犯行）。
  (二)基於意圖營利而販賣第一級毒品海洛因之犯意，於99年 3月
    26日上午10時24分許，以其所有之上開ChangJiang牌（門號
    0000000000號）行動電話與周榮輝使用之門號0000000000號
    行動電話聯絡後，與周榮輝相約在彰化縣埔心鄉武聖宮附近
    之清河堂見面，由周榮輝先給付鄭永義 1,000元，因鄭永義
    未持海洛因前來交付，並先行離去，周榮輝嗣後未等到鄭永
    義，致未取得毒品海洛因而未遂（即附表一編號(二)所示犯行
    ）。
二、嗣經檢察官對門號0000000000號行動電話實施通訊監察而查
    悉上情，並經警於99年5月4日18時許，經警持搜索票前往鄭
    永義位於彰化縣埔心鄉○○村○○路○段393號住處執行搜索
    ，扣得其所有之上開ChangJiang牌（含門號0000000000號
    SIM卡1張）行動電話1支。（鄭永義另犯轉讓第一級毒品8次
    〈即原審判決附表二所示〉部分，於上訴本院後，撤回上訴
    而確定，併此敘明）。
三、案經彰化縣警察局溪湖分局報告臺灣彰化地方法院檢察署檢
    察官偵查起訴。
    理  由
壹、證據能力部分：
一、按被告以外之人於偵查中向檢察官所為之陳述，除顯有不可
    信之情況者外，得為證據，刑事訴訟法第159 條之1 第2 項
    定有明文。證人周榮輝、陳信杰於檢察官偵查中具結後所為
    之陳述，因檢察官原則上均能遵守法律規定，不致違法取供
    ，且其等於偵查中向檢察官所為之陳述，又無顯不可信之情
    況，且證人周榮輝、陳信杰均經原審及本院二度傳喚到庭行
    交互詰問，以供被告行使在場權、對質權、詰問權及詢問權
    ，用以確保被告之反對詰問權，是證人周榮輝陳信杰於偵查
    中之結證供述，已補正為完足之證據，均應具有證據能力。
二、按所謂被告以外之人於審判外之陳述，係指被告以外之人就
    其曾經參與或見聞之事實，事後追憶並於審判外為陳述者而
    言。如被告以外之人係被告犯罪之共同正犯、共犯、相對人
    、被害人或其他關係人，而於被告實行犯罪行為時與被告為
    言詞或書面對談，且其對話之本身即係構成被告犯罪行為之
    部分內容者，因非屬其事後就曾經與聞之事實所為之追憶，
    自與審判外之陳述有間，二者不容混淆。又國家基於犯罪偵
    查之目的，對被告或犯罪嫌疑人進行通訊監察，乃係以監控
    與過濾受監察人通訊內容之方式，蒐集對其有關之紀錄，並
    將該紀錄予以查扣，作為認定犯罪與否之證據，屬於刑事訴
    訟上強制處分之一種，而監聽係通訊保障及監察法第13 條
    第1項所定通訊監察方法之一，司法警察機關依法定程序執
    行監聽取得之錄音，係以錄音設備之機械作用，真實保存當
    時通訊之內容，如通訊一方為受監察人，司法警察在監聽中
    蒐集所得之通訊者對話，若其通話本身即係被告進行犯罪中
    構成犯罪事實之部分內容，則依前開說明，自與所謂「審判
    外之陳述」無涉，應不受傳聞法則之規範，當然具有證據能
    力（最高法院97年度台上字第1069號判決意旨可資參照）。
    次按刑事訴訟法第165條之1第2項規定：錄音可為證據者，
    審判長應以適當之設備，顯示聲音、影像、符號或資料，使
    當事人、代理人、辯護人或輔佐人辨認或告以要旨，乃就新
    型態證據之調查方法所為之規定。而所謂以適當之設備，顯
    示聲音，通常以勘驗為之，重在辨別錄音聲音之同一性，兼
    及錄音內容之真實性。偵查犯罪機關依法定程序監聽之錄音
    ，應認該監聽所得之錄音帶或光碟，始屬調查犯罪所得之證
    據，但依據監聽錄音結果而製作之通訊監察譯文，乃該監聽
    錄音內容之顯示，此為學理上所稱之派（衍）生證據，屬於
    文書證據之一種。於被告或訴訟關係人對其譯文之真實性發
    生爭執或有所懷疑時，法院固應依刑事訴訟法第165條之1第
    2項之規定勘驗該監聽之錄音帶踐行調查證據之程序，以確
    認該錄音聲音是否為本人及其內容與通訊監察譯文之記載是
    否相符；然如被告或訴訟關係人對其監聽錄音之譯文真實性
    並不爭執，則顯無辨認其錄音聲音之調查必要性（最高法院
    96年度臺上字第1869號判決意旨參照）。本案針對門號0000
    000000號行動電話所為之監聽錄音，為經原審法院核發通訊
    監察書，並陸續核准繼續監察，有詳載案由、監察電話及時
    間之通訊監察書、電話附表等在卷可參（偵字4574號卷第28
    至31頁），其監聽錄音之蒐證程序合法，且被告於偵查中、
    原審準備程序時，亦表示該等通訊監察譯文係其與證人周榮
    輝、陳信杰等人之對話內容無訛（偵4574號第158至160 頁
    、原審卷(一)第82頁反面），被告及其辯護人復於本院準備程
    序就該等證據表示同意作為本案之證據方法（本院卷第51
    頁背面），且經本院依法踐行提示上開監聽譯文之調查證據
    程序，被告及其辯護人亦未於言詞辯論終結前就上開通訊監
    察譯文之證據能力聲明異議，足見上開監聽譯文自有證據能
    力。
三、又被告以外之人於審判外之言詞或書面陳述，除法律有規定
    者外，不得作為證據，刑事訴訟法第159條第1項定有明文，
    而所謂法律有規定者，即包括同法第159條之1至之5所規定
    傳聞證據具有證據能力之例外情形。故如欲採被告以外之人
    於審判外之言詞為證據時，必須符合法律所規定之例外情形
    ，方得認其審判外之陳述有證據能力（最高法院94年度臺上
    字第948 號判決意旨參照）。本件證人周榮輝、陳信杰於警
    詢時所製作之筆錄，係被告以外之人，於審判外之陳述，屬
    傳聞證據，且被告、辯護人於本院進行準備程序時，對於上
    開筆錄均表示無證據能力（本院卷第50頁反面），依刑事訴
    訟法第159條第1項規定，上開證據方法應予排除，不得作為
    本案證明被告有罪之依據。至證人周榮輝、陳信杰之警詢所
    供雖與原審及本院審判中所證者不符，然因卷內尚有其於偵
    查中之證述可用，故其警詢筆錄並非證明被告犯罪事實之存
    否所必要，無刑事訴訟法第159條之2規定之適用。
四、末按關於非供述證述，並無傳聞法則規定之適用，該非供述
    證據如非出於違法取得，並已依法踐行調查程序，即不能謂
    無證據能力（最高法院97年度臺上字第1401號、6153號判決
    要旨參照）。查本判決後開所引用之非供述證據，並無證據
    證明係實施刑事訴訟程序之公務員違背法定程序所取得，且
    檢察官及被告、辯護人等人對此部分均未表示無證據能力，
    自應認均具有證據能力。
貳、認定犯罪事實所憑之證據及理由：
一、訊據被告固坦承其為門號0000000000號行動電話之使用人，
    於上開時、地，曾與陳信杰、周榮輝電話聯絡之事實（原審
    卷(一)第82頁反面），惟矢口否認有何販賣第一級毒品犯行，
    其於原審辯稱：伊沒有販賣毒品海洛因給周榮輝、陳信杰，
    周榮輝是叫伊去拿海洛因，伊後來沒有拿給他，伊亦沒有交
    付海洛因予陳信杰云云（原審卷(一)第20頁背面、第82頁背面
    、卷(二)第95頁背面），其於上訴本院後之同日審判期日先是
    辯稱：「我沒有做這件事情，我沒有販賣毒品，兩次都是對
    方拜託我調，但兩次都沒有調到。」云云（本院卷第87頁背
    面），嗣又改辯稱：「是陳信杰拜託我拿毒品，因為我們一
    起買會比較便宜，我就幫他拿，我有收他的錢，也有交付他
    毒品，我不是買賣，是我們一起買的。周榮輝部分，當天我
    拿錢後，我要去向別人拿毒品，後來我手機沒電，我也沒有
    注意到，之後我有還他錢，我們是一起買毒品，不是買賣。
    」云云（本院卷第95頁）。另被告於原審之選任辯護人則為
    其辯護稱：被告否認有交付海洛因給陳信杰，陳信杰係與被
    告合資向他人購買海洛因，周榮輝則係請被告向他人調取海
    洛因，並非由被告直接販賣海洛因予周榮輝，應不構成販賣
    第一級毒品海洛因罪等語；被告於本院之選任辯護人則為其
    辯護稱：被告是與陳信杰1人出1千元合資購買毒品海洛因，
    被告無營利意思，為為幫助施用第一級毒品或轉讓第一級毒
    品罪，至周榮輝部分，被告僅係基於幫助施用毒品者取得供
    施用毒品之目的，而出面代價，之後未交付周榮輝毒品，應
    為幫助施用第一級毒品未遂罪等語。
二、就犯罪事實欄一、(一)所示販賣第一級毒品犯行部分：
  (一)被告就其本次犯行究竟有無交付毒品於陳信杰乙節，如上述
    ，其於原審及本院所供先後不一，憑信性已不足。
  (二)而被告有販賣毒海洛因予陳信杰之事實，此經證人陳信杰於
    偵查中結證稱：「99年03月25日上午10時45分21秒，是我以
    門號0000 000000號行動電話撥打被告門號0000000000號行
    動電話，這通電話有完成交易，是被告本人與我交易，在彰
    化醫院急診室外面，以1,000元向被告購買1包海洛因，購買
    毒品的時間於同日上午11時許，被告暗語是說『1千底』，
    之前與被告聊天時，被告有問我是用哪一種毒品，我說兩種
    都有用，後來只有用『4號』海洛因，所以他才知道這次我
    是要買海洛因」等語（偵4987號卷第17至19頁）。
  (三)被告與證人陳信杰此次交易經過，並有被告之門號00000000
    00號行動電話與陳信杰之門號0000000000號行動電話於99年
    3月25日上午10時45分21秒之通訊監察譯文：「陳信杰：你
    在哪。被告：我在哪，我要去花壇，你要多少，要打幾千底
    的。陳信杰：1,000啦。被告：1,000。陳信杰：嗯。被告：
    等一下我打給你，我花壇回來打給你。陳信杰：不能等。被
    告：我現在在半路，要等什麼。陳信杰：你等一下過來那。
    被告：過去哪。陳信杰：我在醫院。被告：我花壇回來馬上
    打給你。陳信杰：大約多久時間。被告：來回半小時。」可
    證。由上開通話內容可知，陳信杰確有以門號0000000000號
    行動電話與被告所使用之上開門號行動電話聯絡，並約定交
    易金額為1,000元，交易地點在「醫院」，證人陳信杰於偵
    查中所稱向被告購買毒品海洛因之金額、地點，與上開通話
    內容相符，應堪採信。且於該對話內容中，被告一開始既已
    詢問陳信杰「你要多少」，且答應陳信杰從花壇回來後與其
    聯絡，被告於電話中並未向陳信杰表示無海洛因可供出售，
    是證人陳信杰於偵查中及原審、本院審理時所證當日有向被
    告取得海洛因1小包之證述（原審卷(二)第43頁反面、本院卷
    第91頁），堪信為真。
  (四)被告及其辯護人雖以前開情詞置辯，證人陳信杰於原審及本
    院審理時，亦附和被告所謂合資購買之說詞（原審卷(二)第42
    至47頁、本院卷第90頁）。然證人陳信杰於法院審理時所為
    更異之證詞，與其先前偵查中之供述不同，其於偵查中亦無
    合資共購之說詞，且被告與陳信杰前揭之通訊監察譯文，也
    看不出2人有合資購買毒品之意思。況證人陳信杰於原審尚
    一度為迴護被告而結證稱上開通訊監察譯文中之「要打1千
    底」的對話，是賭博（打麻將）之出資云云（原審卷(二)第42
    頁正、背面），同期日稍後經檢察官進一步詰問，其才明確
    證稱伊拿1000元給被告，是要買海洛因等語（原審卷(二)第43
    頁背面），惟於本院則又結證稱：該「1千底」是指打麻將
    云云，其證言先後反覆。而衡情打麻將尚非惡性重大之犯罪
    ，何不言明？是從證人陳信杰先後反覆之證詞，自足認證人
    陳信杰明顯是因被告同在庭而有所顧忌，不敢據實為證，故
    其於法院審理所證有明顯瑕疵。從而被告所辯及證人陳信杰
    於法院審理時所述，既核與通訊監察譯文之內容之全旨不符
    ，自難認可採。
三、就犯罪事實欄一、(二)所示販賣第一級毒品犯行部分：
  (一)被告就其本次犯行究竟最後有無交還1千元於周榮輝乙節，
    證人周榮輝於原審已明確證稱被告並沒有還伊1千元等語（
    原審卷(二)第39頁），而被告於同日詰問證人周榮輝後之原審
    訊問時亦自承：周榮輝給伊的1千元，嗣後於3月30日伊與周
    榮輝見面，伊說過2天再還錢等語，並未陳稱有還證人周榮
    輝1千元之情（原審卷(二)第41頁），惟被告於上訴本院後，
    改供稱：「周榮輝部分，當天我拿錢後，我要去向別人拿毒
    品，後來我手機沒電，我也沒有注意到，之後我有還他錢」
    云云（本院卷第95頁），顯見被告一再刻意避重就輕，所供
    憑信性已不足。
  (二)而被告有販賣毒海洛因予陳信杰之事實，此據證人周榮輝於
    偵查中結證稱：「99年3月26日10時24分01秒以門號0000000
    00 0號行動電話撥打給門號0000000000號行動電話，是我打
    給被告，由被告本人接聽，這通電話是我要向被告購買毒品
    海洛因，當時我拿了1,000元給被告，要向他購買海洛因，
    但被告拿了1,000元後，要我在現場等，我等不到被告，再
    打電話給被告時，他就關機了」等語（偵4574號第75至79頁
    ）；於原審審理時亦證稱：「之前朋友介紹的時候，我就有
    向被告說如果我有要用海洛因，我再打電話給你，99年3月
    26 日10時24分是我第1次和被告聯絡，我們約在埔心鄉武聖
    宮附近的清河堂見面，我在清河堂等了10多分鐘，被告才過
    來，我跟被告拜託幫我拿1,000元的海洛因，我給被告1,000
    元，被告叫我在現場等，我等了4、50分鐘，打電話給被告
    電話不通，後來我就走了，我和被告不認識，是朋友『阿傑
    』介紹可以向被告拿到海洛因的，後來那1,000元都沒有還
    給我」等語（原審卷(二)第33至39頁）。
  (三)被告與證人周榮輝此次交易經過，並有被告上開門號行動電
    話與周榮輝所使用之門號0000000000號行動電話於99年3 月
    26日上午10時24分之通訊監察譯文：「周榮輝：不好意思，
    我是阿傑的朋友。被告：你順溝岸進來，看到一個橋左轉進
    來。周榮輝：我現在就是左轉進來。被告：那裡一個廟是否
    。周榮輝：一個廟。被告：左轉再左轉。周榮輝：左轉再左
    轉。被告：那裡一個廟養豬養很多。周榮輝：左轉。」；「
    周榮輝：我來到清河堂私人廟這。被告：你在那裡等。」可
    證。而被告並不否認其於99年3月26日有與周榮輝電話聯絡
    相約見面後，向周榮輝收取1,000元後，去向藥頭購買海洛
    因之事實，供稱：「當天我有騎機車到清河堂去，周榮輝拜
    託我幫他拿海洛因，我向周榮輝收取1,000元後，我就去找
    藥頭，去找藥頭沒有拿到東西，然後我就沒有拿給他，也沒
    有找到人」等語（原審卷(二)第40至41頁），足認證人周榮輝
    所稱其欲向被告購買海洛因，並已交付被告1,000元，最後
    未拿到海洛因之證述，應堪採信。
  (四)被告於偵查中及辯護人雖均主張被告係為周榮輝調貨云云，
    然參酌上開通訊監察譯文內容，證人周榮輝於電話中係直接
    與被告相約見面，並未談及代購毒品之問題。縱使被告於其
    2人見面後，之一度離去，或可能係為向他人調取毒品海洛
    因。然從上開通訊監察譯文內容之全旨觀察，被告顯係自己
    與證人周榮輝直接接觸交易，則無侖被告之貨源為何、上手
    何人、及其如何調貨，應僅係被告向上手提供者調取毒品以
    遂其販售毒品營利之目的，均無礙於被告為出面直接與周榮
    輝從事海洛因買賣交易之人。而一般毒品販賣者，除非自身
    即為毒品大盤，否則於存貨不足時向其上手調貨後再出售予
    他人，實屬常態，被告與證人周榮輝之毒品交易行為，在客
    觀上所呈現者，係被告直接與周榮輝談妥毒品交易，並直接
    向周榮輝收取買賣價金，均係被告自己與周榮輝進行交易，
    而非代周榮輝與上手毒販進行交易，堪認被告係欲向上游買
    受海洛因後，再轉賣予周榮輝，毒品交易關係存在於被告與
    周榮輝之間甚明，被告前揭所辯及證人周榮輝於原審及本所
    證稱：伊是叫被告幫伊調看看有沒有或請被告幫忙向別人買
    看看云云（原審卷(二)第33頁反面、本院卷第89頁背面），均
    無足採。
四、按海洛因係毒品危害防制條例第2條第2項第1款所定之第1級
    毒品，物稀價昂，其持有販賣者，政府查緝甚嚴，苟非有利
    可圖，當不願甘冒法律制裁之風險，而予販賣；又販賣毒品
    乃違法行為，非可公然為之，亦無公定價格，容易分裝並增
    減份量，而每次買賣之價量，輒因買賣雙方關係之深淺、資
    力、需求量及對行情之認知、來源是否充裕、查緝是否嚴緊
    、購買者被查獲時供出購買對象之風險評估等因素，而異其
    標準，非可一概而論，而販賣毒品海洛因之利得，除被告坦
    承犯行或價量俱臻明確外，委難察得實情，販賣之人從價差
    或量差中牟利之方式雖異，其意圖營利之販賣行為則同一。
    以本件而論，雖無法明確計算被告販賣毒品海洛因可得之利
    潤，然被告取得毒品海洛因之成本需費不貲，且被告與證人
    陳信杰、周榮輝等人之間，均無特殊關係或特別深厚之交情
    ，自無平價轉讓毒品自負風險之理，是被告有販賣毒品藉以
    營利之意圖甚明，被告有犯罪事實欄一、(一)、(二)所示之販賣
    第一級毒品既遂、未遂犯行，事證明確，應依法論科。
、論罪科刑：
一、按海洛因係毒品危害防制條例第2 條第2 項第1 款所定之第
    1級毒品，不得持有、販賣。核被告犯罪事實欄一、(一)所為
    ，係犯毒品危害防制條例第4條第1項之販賣第一級毒品罪；
    犯罪事實欄一、(二)所為，係犯毒品危害防制條例第4條第6項
    、第1項之販賣第一級毒品未遂罪。被告各次販賣第一級毒
    品海洛因時，持有第一級毒品海洛因之低度行為，應分別為
    各次販賣、轉讓之高度行為所吸收，均不另論罪。
二、被告所犯上開2罪，犯意各別，且時間、對象均不相同，應
    分論併罰。（另檢察官於原審以99年度偵字第5565號移送併
    辦部分，即經原審判決認定係被告轉讓第一級毒品海洛因予
    蔡國偉部分，因此部分業經被告撤回上訴，非屬本院審理範
    圍，併予敘明）
三、關於法定刑之加重、減輕事由：
  (一)被告有如犯罪事實欄一、所載之前案科刑及執行紀錄，有臺
    灣高等法院被告前案紀錄表附卷可按，被告受有期徒刑之執
    行完畢，5年以內故意再犯有期徒刑以上之罪，所犯上開2
    販賣第一級毒品罪，均為累犯，除其法定本刑為死刑及無期
    徒刑部分，依法不得加重外，餘罰金刑部分則應依刑法第47
    條第1項之規定，各加重其刑。
  (二)按刑法上販賣罪之完成，與民法上買賣契約之成立，二者之
    概念尚有不同。在民法上，買賣雙方就買賣標的物與價金等
    買賣要件之意思表示一致，其買賣契約固已成立。然刑法上
    之販賣行為，則須以營利為目的，將標的物販入或賣出，有
    一於此，其犯罪行為始為完成，苟行為人尚未將標的物販入
    或賣出，即難謂其販賣行為已屬完成。而所謂賣出，自應以
    標的物已否交付為斷，苟標的物已交付，縱買賣價金尚未給
    付，仍應論以販賣既遂罪；反之，如標的物尚未交付，縱行
    為人已收受價金，仍難謂其販賣行為已屬完成。被告於犯罪
    事實欄一、(二)部分之犯行，僅收受價金，尚未交付海洛因予
    周榮輝，揆諸上揭說明，應論以未遂犯。被告已著手於販賣
    第一級毒品行為之實行而不遂，為未遂犯，依刑法第25條第
    2項之規定，按既遂犯之刑減輕之，並依法先加後減。
  (三)按販賣第一級毒品罪之法定刑為「死刑或無期徒刑；處無期
    徒刑者，得併科新臺幣一千萬元以下罰金」。然同為販賣第
    一級毒品之人，其原因動機不一，犯罪情節未必盡同，或有
    大盤毒梟者，亦有中、小盤之分，甚或僅止於吸毒者友儕間
    為求互通有無之有償轉讓者亦有之，其販賣行為所造成危害
    社會之程度自屬有異，法律科處此類犯罪，所設之法定最低
    本刑卻同為「死刑或無期徒刑；處無期徒刑，得併科新臺幣
    一千萬元以下罰金」，不可謂不重。於此情形，倘依其情狀
    處以有期徒刑，即足以懲儆，並可達防衛社會之目的者，自
    非不可依客觀之犯行與主觀之惡性二者加以考量其情狀，是
    否有可憫恕之處，適用刑法第59條之規定酌量減輕其刑，期
    使個案裁判之量刑，能斟酌至當，符合比例原則。查被告於
    犯罪事實欄一、(一)所示販賣之海洛因數量甚微，總所得僅區
    區現金1,000元，獲利有限，於犯罪事實欄一、(二)亦僅收取
    1,000元，而尚未交付毒品海洛因，犯罪情節尚非重大，又
    無證據足以證明其等為大量走私進口或長期販賣毒品之所謂
    「大盤」、「中盤」之販毒者，惡性與犯罪情節核與大毒梟
    有重大差異，如不論其情節輕重，就附表一編號(一)所示之販
    賣第一級毒品罪，遽處以販賣毒品罪之法定本刑死刑或無期
    徒刑，就附表一編號(二)所示之販賣第一級毒品未遂罪，認科
    以減輕後之最低刑度有期徒刑15年，均屬情輕法重，過於嚴
    苛，足以引起一般人之同情，其犯罪情狀，顯有可憫恕之情
    況，爰就附表一編號(一)、(二)所示之罪，均依刑法第59條之規
    定，酌量減輕其刑，至上開部分刑有加重及減輕者，並依法
    先加（不得加重部分除外）後減之；附表一編號(二)所示販賣
    第一級毒品未遂罪，則遞減輕之。
四、原審法院因認被告之罪證明確，適用毒品危害防制條例第4
    條第1項、第6項，刑法第11條前段、第25條第2項、第47條
    第1項、第59條、第51條第5款等規定，並審酌被告明知毒品
    海洛因具有成癮性，服用後會產生依賴性，且戒解不易，竟
    為圖一己私利，販賣海洛因予陳信杰、周榮輝，惟周榮輝部
    分尚未交付海洛因，危害社會治安不輕，及其販賣之數量及
    所得等一切情狀，分別量處如附表一「所犯罪名及處罰」欄
    所示之刑，並與經被告撤回上訴之其所犯如附表二「所犯罪
    名及處罰」欄所示之刑，依刑法第51條第5款規定，合併定
    其應執行之刑；復就沒收部分說明：1.被告附表一編號(一)、
    (二)所示販賣海洛因所得之財物（金額詳如附表一編號(一)、(二)
    所載），雖均未扣案，仍應依毒品危害防制條例例第19條第
    1項之規定，分別於各罪刑項下宣告沒收之，如全部或一部
    不能沒收時，以其財產抵償之。又毒品危害防制條例第19條
    第1項關於沒收之規定，係採義務沒收主義，於販賣毒品未
    遂之情形下，縱然販賣之一方尚未將毒品交付購買者，而未
    完成交易，倘購買者已先將價金移轉占有交給販賣之一方，
    該價金即應認屬販賣毒品者因犯罪所得之物，予以宣告沒收
    ，否則豈非應發還購買毒品之人，殊非立法嚴禁之本旨，此
    觀該條項所定法文，並未排除未遂犯之適用自明（最高法院
    96年度臺上字第175號判決意旨參照）。附表一編號(二)所示
    之販賣第一級毒品犯行雖屬未遂，然因周榮輝已將價金交付
    ，仍屬被告販賣毒品海洛因所得之物，應予以宣告沒收。2.
    查被告於各次販賣第一級毒品犯行時，所使用之ChangJiang
    牌、插用門號0000000000號SIM卡之行動電話，該門號雖由
    蔡東君所申辦，有通聯調閱查詢單附卷可佐（聲監229號卷
    第35頁），惟被告於原審審理時自承：「手機是我的，該門
    號是朋友送給我的，扣案之SIM卡門號就是0000000000號，
    這張SIM卡只有插在扣案之這支手機使用，沒有插到別的手
    機過」等語（原審卷(二)第93頁反面），堪認被告已取得該門
    號SIM卡之所有權，扣案之ChangJiang牌、含門號000000000
    0號SIM卡1張之行動電話1支，屬被告所有供附表一各次販賣
    第一級毒品犯行聯絡交易所用之物，應依同條例第19條第1
    項之規定，均於附表一所示各次販賣、轉讓第1級毒品罪下
    宣告沒收之等情，核無違誤，量刑亦已審酌被告犯罪之一切
    情狀，要屬妥適。被告上訴否認犯罪，其上訴為無理由，應
    予以駁回。
據上論斷，應依刑事訴訟法第368條，判決如主文。
本案經檢察官謝岳錦到庭執行職務。
中    華    民    國   100    年    5     月    4     日
            刑事第五庭  審判長法  官  趙  春  碧
                              法  官  林  宜  民
                              法  官  賴  恭  利
上列正本證明與原本無異。
如不服本判決應於收受送達後10日內，向本院提出上訴書狀，其
未敘述上訴理由者，並得於提起上訴後10日內向本院補提理由書
(均須按他造當事人之人數附繕本)「切勿逕送上級法院」。
                              書記官  林  育  萱
中    華    民    國   100    年    5     月    4     日
附表一：
┌─┬────┬────┬─────┬─────┬────────────┐
│編│交易對象│ 時  間 │  地  點  │價格、數量│     所犯罪名及處罰     │
│號│        │        │          │          │                        │
├─┼────┼────┼─────┼─────┼────────────┤
│(一)│陳信杰  │99年3 月│彰化醫院急│1,000 元、│鄭永義販賣第一級毒品，累│
│  │        │25日上午│診室外    │海洛因1 小│犯，處有期徒刑拾陸年，販│
│  │        │11時許  │          │包        │賣第一級毒品所得新臺幣壹│
│  │        │        │          │          │仟元沒收，如全部或一部不│
│  │        │        │          │          │能沒收時，以其財產抵償之│
│  │        │        │          │          │。扣案之ChangJiang牌行動│
│  │        │        │          │          │電話壹支（含門號00000000│
│  │        │        │          │          │24號SIM 卡壹張）沒收。  │
├─┼────┼────┼─────┼─────┼────────────┤
│(二)│周榮輝  │99年3 月│彰化縣埔心│1,000 元、│鄭永義販賣第一級毒品未遂│
│  │        │26日（起│鄉武聖宮附│海洛因1 小│，累犯，處有期徒刑捌年貳│
│  │        │訴書誤載│近之清河堂│包（尚未交│月，販賣第一級毒品所得新│
│  │        │為3 月6 │          │付）      │臺幣壹仟元沒收，如全部或│
│  │        │日）上午│          │          │一部不能沒收時，以其財產│
│  │        │10時24分│          │          │抵償之。扣案之ChangJiang│
│  │        │許      │          │          │牌行動電話壹支（含門號09│
│  │        │        │          │          │00000000號SIM 卡壹張）沒│
│  │        │        │          │          │收。                    │
└─┴────┴────┴─────┴─────┴────────────┘